【裁判字號】    88,上訴,4597
【裁判日期】    890229
【裁判案由】    誣告
【裁判全文】
臺灣高等法院刑事判決                          八十八年度上訴字第四五九七號
    上  訴  人
    即  被  告  丁○○
    選任辯護人  林思銘
                陳麗玢
右上訴人因誣告案件，不服臺灣新竹地方法院八十七年度訴字第八二號，中華民國八
十八年十月二十二日第一審判決（起訴案號：臺灣新竹地方法院檢察署八十六年度偵
字第六六六０號）提起上訴，本院判決如左：
    主  文
上訴駁回。
    事  實
一、丁○○曾於民國八十二年間因傷害案件，經台灣新竹地方法院於八十二年九月十
    六日判處有期徒刑二月，並經本院於八十三年五月二十六日駁回上訴確定，甫於
    八十三年八月五日執行完畢，竟仍不知警惕。緣其與其弟黃貴州（已經原審判決
    無罪確定）原在竹北地區經營有線電視（即俗稱第四台），而由其擔任總經理。
    嗣黃貴州於民國八十三年間整合新竹地區有線電視業者共組大新竹有線播送系統
    股份有限公司，而登記經營（一）有線電視系統（二）有線電視節目播送系統（
    三）有線電視機具及器材之買賣及進出口（四）代理國內外廠商前開各項產品之
    經銷、報價及投標等業務，並由丁○○與黃沐田（已經原審判決無罪確定）、蔡
    國雲、林光華等掛名為大新竹有線播送系統股份有限公司股東，（黃貴州則未掛
    名股東），然實際上各有線電視業者仍各自運作，僅由黃貴州設立中央基台，以
    統一傳輸訊號。旋黃貴州復於八十三年底開始籌備設立「大新竹有線電視股份有
    限公司」（起訴書未辯明「大新竹有線播送系統股份有限公司」及籌備中之「大
    新竹有線電視股份有限公司之不同，而認僅有「大新竹有線播送系統股份有限公
    司」），並由林光華擔任該「大新竹有線電視股份有限公司」籌備處負責人兼發
    起人，而認股三十萬股，認股比例為０．７５％，認股金額新臺幣（下同）三百
    萬元，而丁○○與其弟黃貴州雖為實際之發起人，然均未掛名為發起人。嗣於八
    十四年間，丙○○、戊○○出面與黃貴州洽談一併讓售「大新竹有線播送系統股
    份有限公司」股權、經營權及「大新竹有線電視股份有限公司」籌備許可權事宜
    ，然黃貴州突因精神方面之疾病無法繼續處理，乃將前開讓售事宜交由丁○○處
    理，丁○○乃先後於八十四年九月十八日及八十四年十月六日代表「大新竹有線
    電視股份有限公司」籌備處及「大新竹有線播送系統股份有限公司」與戊○○簽
    訂協議書，而由丙○○、楊瑞文為見證人；嗣又因故於八十五年三月五日由其提
    供「大新竹有線電視股份有限公司」籌備處全體發起人及「大新竹有線播送系統
    股份有限公司」全體股東簽章名冊再與戊○○、丙○○簽訂契約書二份。而丁○○在前開讓售事宜進行期間，為配合讓售事宜，乃同意戊○○、丙○○之提議，
    而交由企劃經理乙○○辦理「大新竹有線播送系統股份有限公司」之股票印製，
    並由乙○○自謝東福處取得「大新竹有線播送系統股份有限公司」之公司章及董
    事長黃沐田、董事蔡國雲（均掛名，未實際經營）之印章，又由乙○○於八十四
    年十一月二日辦理另一董事林光華之印鑑章變更。旋乙○○隨即將前開「大新竹
    有線播送系統股份有限公司」之股票印製事宜委託日正聯合會計師事務所辦理，
    且於八十四年十一月二十一日與遠東國際商業銀行（信託部）簽約，而委由遠東
    國際商業銀行（信託部）辦理簽證。嗣前開「大新竹有線播送系統股份有限公司
    」之股票印製完成後，乙○○即將所有股票及「大新竹有線播送系統股份有限公
    司」之公司章、董事長黃沐田、董事蔡國雲、董事林光華之印章暨股票發行相關
    資料全部交給戊○○、丙○○。其後於八十五年間，黃貴州病情漸趨穩定後，因
    認丁○○受戊○○、丙○○之詐騙，而與戊○○、丙○○發生糾葛，雙方並因讓
    售之金額及其他事項迭有紛爭，復於偶然之機會，發現前開「大新竹有線播送系
    統股份有限公司」之股票備份，並得知戊○○、丙○○擁有該「大新竹有線播送
    系統股份有限公司」之全部股票，乃分別向掛名之董事長黃沐田、董事蔡國雲及
    董事林光華求證是否發行股票，然因黃沐田、蔡國雲及林光華均不知發行股票之
    事，而均否認有發行股票之事，林光華並否認股票上之印文為其所有，黃貴州主
    觀上乃認戊○○、丙○○盜用董事長黃沐田、董事蔡國雲之印章及偽造林光華之
    印章，而偽造該「大新竹有線播送系統股份有限公司」股票。詎丁○○明知該「
    大新竹有線播送系統股份有限公司」股票係其授權乙○○印製，且由乙○○自謝
    東福處取得「大新竹有線播送系統股份有限公司」之公司章及董事長黃沐田、董
    事蔡國雲之印章，又由乙○○於八十四年十一月二日辦理另一董事林光華之印鑑
    章變更等情，竟未告知黃貴州及黃沐田，乃基於誣告之犯意，意圖使戊○○、丙○○受偽造有價證券等刑事處分，而於八十五年十月九日上午十時三十五分，偕
    同不知情之黃貴州、黃沐田至臺灣新竹地方法院檢察署按鈴申告，並於同日上午
    十一時十五分在臺灣新竹地方法院檢察署偵查庭內，一同向有偵查犯罪職權之該
    管公務員即臺灣新竹地方法院檢察署檢察官吳佳倩「告訴」，誣指戊○○、丙○○二人未經同意，私下印製股票，並在股票上偽造林光華之印文等語，涉犯刑法
    偽造有價證券、偽造印文等罪；丁○○並接續於八十五年十一月四日下午四時四
    十分許，亦在臺灣新竹地方法院檢察署第一偵查庭內，向有偵查犯罪職權之該管
    公務員即臺灣新竹地方法院檢察署檢察官葉靜芬誣稱：（股票）是丙○○與乙○○串謀申請的云云，誣指戊○○、丙○○偽造林光華之印文，以偽造「大新竹有
    線播送系統股份有限公司」股票，而誣告戊○○、丙○○犯刑法偽造有價證券、
    偽造印文等罪，致戊○○、丙○○因而受有刑事追訴之危險。嗣臺灣新竹地方法
    院檢察署檢察官分案後以八十五年度偵字第一０二八二號案件開始偵查，並於八
    十六年四月十四日偵查終結，而以犯罪嫌疑不足，將戊○○、丙○○二人為不起
    訴處分確定。
二、案經戊○○、丙○○告訴由臺灣新竹地方法院檢察署檢察官偵查起訴。
    理  由
一、訊據被告丁○○固坦承事先有同意告訴人丙○○印製股票，惟否認有誣告之犯行
    ，辯稱：伊並未對戊○○、丙○○提出上開偽造有價證券之告訴，當天伊係陪同
    黃貴州出庭作證說明而已，並無作何事實陳述，此觀該案不起訴處分後，係由黃
    貴州代表公司聲請再議即明。況被告之陳述亦無虛偽之處，應無誣告之犯意可言
    ，而丙○○未經林光華同意，擅自刻章辦理，事後又未告知董事，逕行發行股票
    ，實屬偽造無疑。又本案告訴人戊○○已表明提出偽造有價證券之告訴者為黃貴
    州，並非被告，足認被告並非告訴人云云，證人黃貴州並附和其詞。
二、惟查：
（一）被告丁○○確於八十五年十月九日上午十時三十五分，夥同不知情之黃貴州、
      黃沐田至臺灣新竹地方法院檢察署按鈴申告，並於同日上午十一時十五分在臺
      灣新竹地方法院檢察署偵查庭內，一同向有偵查犯罪職權之該管公務員即臺灣
      新竹地方法院檢察署檢察官吳佳倩對戊○○、丙○○提出告訴，檢察官隨即開
      庭調查，質以「告何人何事」？而由黃貴州先指訴稱：「告丙○○、戊○○偽
  造文書、詐欺、偽造印文、偽造有價證券、背信」，被告丁○○接著亦指陳：
      「與（黃）貴州所言相同」等語，再由黃貴州代表指稱：「是他們私下印製股
      票，股票上面林光華印章是偽造的」等語；被告丁○○並接續於八十五年十一
      月四日下午四時四十分許，亦在臺灣新竹地方法院檢察署第一偵查庭內，向有
      偵查犯罪職權之該管公務員即臺灣新竹地方法院檢察署檢察官葉靜芬指稱：（
      股票）是丙○○與乙○○串謀申請的云云，明指戊○○、丙○○偽造林光華之
      印文，以偽造「大新竹有線播送系統股份有限公司」股票。嗣黃沐田於八十五
      年十一月二十八日具狀（稱謂欄同時載明「告訴人丁○○」，惟具狀人簽名則
      僅有同案被告黃沐田之署押，且於八十五年十二月四日始送達臺灣新竹地方法
      院檢察署）表示：已瞭解係對契約認知之不同．．．為此特具狀陳報撤回告訴
      之意思表示．．．等語，而檢察官於八十五年十二月六日訊以被告丁○○：「
      本件是否有撤回告訴？」被告丁○○亦明確陳明：「沒有，那是黃沐田寫的，
      我是不同意和解」等情，已據告訴人戊○○、丙○○指述綦詳，核與證人即受
      理申告之值日法警甲○○到院證稱：申告單與點名單是一起寫的，被告與黃貴
      州、黃沐田三人都有表示要申告，被告也是按鈴申告之人等語相符（見本院八
      十九年二月二日筆錄），並經本院調閱臺灣新竹地方法院檢察署八十五年度偵
      字第一０二八二號偵查卷細繹無訛，且有刑事案件申告單、點名單、訊問筆錄
      、刑事陳報撤回告訴狀附於該偵查卷（第一至五頁、第十一至十四頁、第八十
      八、八十九頁、第九十五頁）可稽。而該案件偵查後，旋於八十六年四月十四
      日偵查終結，並以犯罪嫌疑不足，均將告訴人戊○○、丙○○為不起訴處分確
      定，並有該署八十五年度偵字第一０二八二號檢察官不起訴處分書在卷（見同
      上偵查卷第二五五頁）為憑。職是，前開臺灣新竹地方法院檢察署八十五年度
      偵字第一０二八二號案件，確係由被告丁○○夥同不知情之黃貴州、黃沐田一
      同對戊○○、丙○○提出告訴，而指述戊○○、丙○○均涉犯刑法偽造有價證
      券等罪名，意圖使告訴人戊○○、丙○○均受偽造有價證券等罪之刑事處分，
      被告丁○○確係前開案件之告訴人無疑。被告辯稱伊僅係陪同黃貴州至臺灣新
      竹地方法院檢察署按鈴申告，伊非告訴人云云，及證人即被告之弟黃貴州附和
      其詞，到院證稱：該案係伊提出告訴的，被告僅係陪伊去而已，並非告訴人云
      云（見本院八十九年一月十九日筆錄），顯係事後卸責或迴護之詞，均洵無足
      採。
（二）又告訴人戊○○係到院陳稱：被告確有誣告伊與乙○○私下串通發行股票及偽
      造文書等語，並未表明被告並非告訴人（見本院八十九年二月二日筆錄），雖
      告訴人戊○○嗣後補稱：是黃貴州堅持要告云云，惟亦難因此即認被告並非該
      案之告訴人，被告辯稱：本案告訴人戊○○已表明提出偽造有價證券之告訴者
      為黃貴州，並非被告云云，即與事實不符。至該案不起訴處分後，縱或被告並
      無聲請再議，而係由黃貴州代表公司聲請再議屬實，惟告訴人對於檢察官之不
      起訴處分書是否聲請再議，乃其權利與自由，本院亦難據此推論被告於該案並
      非告訴人。
（三）又查黃貴州於民國八十三年間整合新竹地區有線電視業者共組大新竹有線播送
      系統股份有限公司，而登記經營（一）有線電視系統（二）有線電視節目播送
      系統（三）有線電視機具及器材之買賣及進出口（四）代理國內外廠商前開各
      項產品之經銷、報價及投標等業務，並由被告丁○○與黃沐田、蔡國雲、林光
華等掛名為大新竹有線播送系統股份有限公司股東，然實際上各有線電視業者
      仍各自運作，僅由黃貴州設立中央基台，以統一傳輸訊號。旋黃貴州復於八十
      三年底開始籌備設立「大新竹有線電視股份有限公司」，並由林光華擔任該「
      大新竹有線電視股份有限公司」籌備處負責人兼發起人，而認股三十萬股，認
      股比例為０．７５％，認股金額三百萬元，而被告丁○○與其弟黃貴州雖為實
      際之發起人，然均未掛名為發起人。嗣於八十四年間，丙○○、戊○○出面與
      黃貴州洽談一併讓售「大新竹有線播送系統股份有限公司」股權、經營權及「
      大新竹有線電視股份有限公司」籌備許可權事宜，然黃貴州突因精神方面之疾
      病無法繼續處理，乃將前開讓售事宜交由被告丁○○處理，被告乃先後於八十
      四年九月十八日及八十四年十月六日代表「大新竹有線電視股份有限公司」籌
      備處及「大新竹有線播送系統股份有限公司」與戊○○簽訂協議書，而由丙○○、楊瑞文為見證人；嗣又因故於八十五年三月五日由其提供「大新竹有線電
      視股份有限公司」籌備處全体發起人及「大新竹有線播送系統股份有限公司」
      全體股東簽章名冊再與戊○○、丙○○簽訂契約書二份等情，已為被告所供承
      ，而被告丁○○在前開讓售事宜進行期間，為配合讓售事宜，乃同意戊○○、
      丙○○之提議，而交由企劃經理乙○○辦理「大新竹有線播送系統股份有限公
      司」之股票印製，並由乙○○自謝東福處取得「大新竹有線播送系統股份有限
      公司」之公司章及董事長黃沐田、董事蔡國雲之印章，又由乙○○於八十四年
      十一月二日辦理另一董事林光華之印鑑章變更。旋乙○○隨即將前開「大新竹
      有線播送系統股份有限公司」之股票印製事宜委託日正聯合會計師事務所辦理
      ，且於八十四年十一月二十一日與遠東國際商業銀行（信託部）簽約，而委由
      遠東國際商業銀行（信託部）辦理簽證。嗣前開「大新竹有線播送系統股份有
      限公司」之股票印製完成後，乙○○即將所有股票及「大新竹有線播送系統股
      份有限公司」之公司章、董事長黃沐田、董事蔡國雲、董事林光華之印章暨股
      票發行相關資料全部交給戊○○、丙○○之事實，復為證人乙○○、謝東福、
      林威丞（日正會計師事務所職員）分別證述無訛（見八十五年偵字第一０二八
      二號偵查卷第七十二之一頁、七十五、七十六頁、八十三頁、第二三一頁、本
    院八十九年二月二日筆錄），並有署名「北視有線電視股份有限公司代表人即
      告訴人戊○○」與「大新竹有線電視股份有限公司代表人即被告丁○○」於八
      十四年九月十八日簽訂之協議書、署名「北視有線電視股份有限公司代表人即
      告訴人戊○○」與「大新竹有線播送系統股份有限公司代表人即被告丁○○」
      於八十四年十月六日簽訂協議書、署名「大新竹有線電視股份有限公司全體發
      起人」與「告訴人戊○○、丙○○」於八十五年三月五日簽訂之契約書、署名
      「大新竹有線播送系統股份有限公司全體股東－連帶保證人（即被告）丁○○
      及七寶有限公司全體股東－連帶保證人謝東福」與「告訴人戊○○、丙○○」
      於八十五年三月五日簽訂之讓與契約書、「大新竹有線播送系統股份有限公司
      」與「遠東國際商業銀行」於八十四年十一月二十一日簽訂之委託簽證契約、
      署名「大新竹有線播送系統股份有限公司代表人（即被告）丁○○」於八十五
      年四月六日簽署之同意書、大新竹有線播送系統股份有限公司之經濟部公司執
      照、營利事業登記證、臺灣省政府建設廳八十四年十一月二日八四建三壬字第
      四五六一三０號函暨大新竹有線播送系統股份有限公司之公司印鑑及董事長印
      鑑證明書、八十四年十一月九日辦理公司印鑑變更請款單暨估價單暨日正聯合
      會計師事務所八十四年十一月四日收據、八十四年十二月二十二日辦理更換股
      東名冊請款單暨估價單暨大新竹有線播送系統股份有限公司八十四年十二月二
      十六日股東名簿、大新竹有線播送系統股份有限公司八十四年十二月二日股東
      名簿、股票影本各一份及大新竹有線播送系統股份有限公司設立暨變更登記事
      項卡七份、股份轉讓同意書八紙等附卷可稽（見八十五年度偵字第一０二八二
      號偵查卷第十五至六十九頁、第一一五至二二六頁、八十六年度偵字第六六六
      ０號偵查卷第五至三十八頁、第九十二至一一０頁及原審一卷第二十二至三十
      一頁、第九十八至一一二頁），即被告亦坦承對印製股票之事伊均知情（見本
      院八十九年一月五日筆錄）參以乙○○於八十四年十一月二日辦理董事林光華
      之印鑑章變更時，乃由日正聯合會計師事務所於八十四年十一月四日出具收據
      及估價單各一紙，再由乙○○於八十四年十一月九日以請款單送交被告丁○○
      簽署等情，此有前開收據、估價單、請款單及大新竹有線播送系統股份有限公
      司八十四年十一月二日變更登記事項卡等附卷足稽（八十五年度偵字第一０二
      八二號偵查卷第九十八至一０二頁、第二三三頁），足徵被告丁○○確有授權
      證人乙○○辦理股票印製之事及有關董事林光華印鑑章變更之事無訛。是其辯
      稱丙○○未經林光華同意，擅自刻章辦理，事後又未告知董事，逕行發行股票
      ，實屬偽造云云，亦不足採信。
（四）綜上各情，被告丁○○明知為配合讓售事宜，已同意告訴人戊○○、丙○○之
      提議，而交由企劃經理乙○○辦理「大新竹有線播送系統股份有限公司」之股
      票印製，並由乙○○自謝東福處取得「大新竹有線播送系統股份有限公司」之
      公司章及董事長黃沐田、董事蔡國雲之印章，又由乙○○於八十四年十一月二
      日辦理另一董事林光華之印鑑章變更，則告訴人戊○○、丙○○自無盜用董事
      長即黃沐田、董事蔡國雲之印章及偽造林光華之印章，以偽造「大新竹有線播
      送系統股份有限公司」股票可言。詎其乃因與告訴人戊○○、丙○○發生民事
      糾葛，即偕同不知情之黃貴州、黃沐田向有偵查犯罪職權之該管公務員即臺灣
      新竹地方法院檢察署檢察官誣指告訴人戊○○、丙○○偽造林光華之印章，以
      偽造「大新竹有線播送系統股份有限公司」股票，而誣告告訴人戊○○、丙○○均涉犯偽造有價證券、偽造印文等罪名，顯有使告訴人戊○○、丙○○受偽
      造有價證券等罪之刑事處分之意圖甚明。本件事證明確，被告丁○○之犯行洵
      堪認定。
三、核被告丁○○意圖使告訴人戊○○、丙○○受刑事處分，而向有偵查犯罪職權之
    該管公務員即臺灣新竹地方法院檢察署檢察官誣告告訴人戊○○、丙○○均涉犯
    偽造有價證券等罪名，所為係犯刑法第一百六十九條第一項之誣告罪。又被告丁○○雖同時以一行為誣告告訴人戊○○、丙○○二人，然誣告罪乃妨害國家審判
    權之犯罪，故應僅成立一個誣告罪。第查，被告丁○○曾於民國八十二年間因傷
    害案件，經台灣新竹地方法院於八十二年九月十六日判處有期徒刑二月，並經本
    院於八十三年五月二十六日駁回上訴確定，甫於八十三年八月五日執行完畢之事
    實，業據被告丁○○供認不諱，並有原審法院被告全國前案紀錄表在卷（見原審
    卷第五頁）可稽，其於執行完畢後五年以內再犯有期徒刑以上刑之本罪，為累犯
    ，應依法加重其刑。
四、原審因以被告罪證明確，適用刑法第一百六十九條第一項、第四十七條之規定，
    併審酌被告丁○○所為足使國家司法之偵查權妄為啟動，妨害國家法益，惟念其
    係因與告訴人戊○○、丙○○間之民事糾葛，始出此下策，及其犯罪之手段、情
    節、所生之危害暨犯罪後飾詞圖卸之態度等一切情狀，量處有期徒刑五月，認事
    用法，經核均無違誤，量刑亦稱妥適。被告否認犯罪，提起上訴，而指摘原判決
    不當，為無理由，應予駁回。
五、公訴意旨另以：被告丁○○亦虛構告訴人戊○○、丙○○「偽造大新竹公司（按
    應係指籌備中之大新竹有線電視股份有限公司，惟起訴書未辯明籌備中之大新竹
    有線電視股份有限公司及大新竹有線播送系統股份有限公司之不同，而誤認為二
    者為同一公司）發起人持股變動表，記載林光華持有之０．七五股份（按應係０
    ．７５％）已經退股」之不實事項，而同時誣告告訴人戊○○、丙○○涉犯偽造
    文書罪名，因認被告丁○○此部分亦涉有誣告罪嫌等語。惟訊據被告丁○○則堅
    決否認有此部分誣告犯行，辯稱：告訴人戊○○、丙○○向行政院新聞局提出之
    籌備中「大新竹有線電視股份有限公司」發起人持股變動表係告訴人戊○○、丙○○等交付予被告丁○○，然同案被告黃貴州向經濟部查詢結果，林光華仍列名
    擔任發起人，故伊認為前開發起人持股變動表載明林光華退股之記載不實等語。
    經查：
（一）「大新竹有線播送系統股份有限公司」與籌備中之「大新竹有線電視股份有限
      公司」有所不同，已如前述，公訴人認二者為同一之公司（按「大新竹有線播
      送系統股份有限公司」係已成立之公司，而「大新竹有線電視股份有限公司」
      則為籌備中之公司），容有誤會。
（二）查黃貴州負責籌備設立之「大新竹有線電視股份有限公司」確由林光華擔任籌
      備處負責人兼發起人，而認股三十萬股，認股比例為０．７５％，認股金額三
      百萬元，已如前述。而告訴人丙○○、戊○○出面收購「大新竹有線播送系統
      股份有限公司」股權、經營權及「大新竹有線電視股份有限公司」籌備許可權
      後，乃自行與林光華協商，並同意以總額二千三百五十萬元支付林光華，林光
      華則同意轉讓「大新竹有線播送系統股份有限公司」之股權及籌備中之「大新
      竹有線電視股份有限公司」之認股權。旋告訴人丙○○、戊○○獲轉讓「大新
      竹有線電視股份有限公司」籌備許可權後，即改以告訴人丙○○為「大新竹有
      線電視股份有限公司」籌備處負責人，並向行政院新聞局提出籌備中之「大新
      竹有線電視股份有限公司」發起人持股變動表，而載明林光華前開認股權認股
      比例０．７５％已退股。詎有線電視股份有限公司係特許事業，且發起人之變
      更需經行政院新聞局同意，然因告訴人丙○○、戊○○等提出之前開籌備中「
      大新竹有線電視股份有限公司」發起人持股變動表並未經行政院新聞局同意，
      故告訴人丙○○、戊○○等向經濟部辦理公司登記時，乃仍列林光華為發起人
      ，認股比例仍為０．７５％（惟認股權則因資本額之改變而降為十五萬股，認
      股金額亦降為十五萬元）等情，業據證人林光華及告訴人戊○○分別到庭陳述
      無訛，並有林光華任籌備處負責人之籌備中「大新竹有線電視股份有限公司」
      發起人名冊、籌備中「大新竹有線電視股份有限公司」發起人持股變動表、告
      訴人丙○○任籌備處負責人之籌備中「大新竹有線電視股份有限公司」設立登
      記申請書暨章程暨發起人名冊各一份及林光華簽收之面額一千萬元票一紙、五
      百萬元支票二紙等附卷（見八十六年偵字第六六六０號偵查卷第三十四頁、原
      審一卷第二０一至二三０頁）可參。
（三）次查，告訴人丙○○、戊○○獲轉讓「大新竹有線電視股份有限公司」籌備許
      可權後，雖改以告訴人丙○○為「大新竹有線電視股份有限公司」籌備處負責
      人，並向行政院新聞局提出籌備中之「大新竹有線電視股份有限公司」發起人
      持股變動表，而載明林光華前開認股權認股比例０．７５％已退股。然因告訴
      人丙○○、戊○○等提出之前開籌備中「大新竹有線電視股份有限公司」發起
      人持股變動表未經行政院新聞局同意，告訴人丙○○、戊○○等向經濟部辦理
      公司登記時，乃仍列林光華為發起人，認股比例仍為０．７５％一節，告訴人
      丙○○、戊○○等並未告知被告丁○○及同案被告黃貴州，已據告訴人戊○○
      到庭陳述明確。而有關告訴人丙○○、戊○○係因前開發起人持股變動表未經
      行政院新聞局之同意，乃未經林光華之同意，而在向向經濟部辦理公司登記時
      ，仍列林光華為發起人之事，證人林光華尚且不知，則被告丁○○與黃貴州當
      時已因債權債務糾紛與告訴人丙○○、戊○○反目，告訴人丙○○、戊○○尤
      不可能告知。是告訴人戊○○陳稱確未將上開事項告知被告丁○○及同案被告
      黃貴州等情，應堪採信。從而，證人林光華縱然確已自籌備中之「大新竹有線
      電視股份有限公司」退股，然告訴人丙○○、戊○○乃因前開發起人持股變動
      表未經行政院新聞局之同意，而未經林光華之同意，即在向向經濟部辦理公司
      登記時，仍列林光華為發起人，則被告丁○○辯稱伊與同案被告黃貴州係向經
      濟部查詢得知林光華仍列名擔任發起人，故認為前開發起人持股變動表載明林
      光華退股之記載不實等情，即非無據，顯非虛構。是被告丁○○既非明知前開
      所告之事實為虛偽，而誤認有上開事實，自不得遽指此部分為誣告。此外，復
      查無其他積極證據足以認定被告丁○○前開所為對告訴人戊○○、丙○○偽造
      文書告訴之事實為故意虛構，應認為其此部分之犯罪尚不能證明，原應就此部
      分另為其無罪判決之諭知，惟公訴意旨認此部分與其前開論罪部分為實質上單
      純一罪之關係，爰不就此部分另為其無罪之諭知。
據上論斷，應依刑事訴訟法第三百六十八條，判決如主文。
本案經檢察官洪威華到庭執行職務。
中    華    民    國    八十九    年      二        月      二十九      日
                              臺灣高等法院刑事第四庭
                                  審判長法  官  蔡  永  昌
              法  官  李  得  灶
                                        法  官  徐  昌  錦
右正本證明與原本無異。
如不服本判決應於收受送達後十日內向本院提出上訴書狀，其未敘述上訴之理由者並
得於提起上訴後十日內向本院補提理由書（均須按他造當事人之人數附繕本）。
                                        書記官  吳  金  來
中    華    民    國    八十九    年      三        月        四        日
附錄：本判決論罪科刑法條全文
刑法第一百六十九條第一項
意圖他人受刑事或懲戒處分，向該管公務員誣告者，處七年以下有期徒刑。


司法院資訊處製作；財團法人民間司法改革基金會備份。
